【裁判字號】    97,簡上,793
【裁判日期】    980122
【裁判案由】    詐欺
【裁判全文】
臺灣板橋地方法院刑事判決            97年度簡上字第793 號
上  訴  人
即  被  告  甲○○
輔  佐  人
即被告之母  劉秀梅
上列上訴人即被告因詐欺案件，不服本院九十七年度簡字第一七
０八號中華民國九十七年五月十九日第一審判決（聲請簡易判決
處刑案號：九十六年度偵字第二九一八二號），提起上訴，本院
判決如下：
    主      文
原判決撤銷。
甲○○幫助意圖為自己不法之所有，以詐術使人將本人之物交付
，處拘役貳拾伍日，如易科罰金，以新台幣壹仟元折算一日。緩
刑貳年。
    事      實
一、甲○○罹有精神分裂病，領有中度精障之身心障礙手冊，然
    依其社會生活經驗及智識程度，能預見提供自己帳戶之存摺
    、提款卡、密碼等資料予他人使用，可能遭人將之作為從事
    詐欺取財等犯罪行為之工具，雖行為時因精神障礙，致其辨
    識行為違法之能力，顯著減低，竟仍不違背其本意，基於幫
    助他人詐欺取財之不確定故意，於民國九十六年六月中旬某
    日，在台北縣蘆洲市某處，將其所有之寶華商業銀行蘆洲分
    行存款帳戶（帳號：0000-0000-0000號，以下簡稱：寶華銀
    行帳戶）之存摺、提款卡、密碼等資料，以新台幣（下同）
    三千元之代價，販賣予某真實年籍、姓名不詳、自稱「王東
    昇」之成年男子使用。該男子所屬之詐騙集團，旋基於意圖
    為自己不法所有之犯意，於九十六年六月十四日上午九時三
    十分許，撥打電話予倪詩鎧，佯稱「伊抽中獎金，惟需先匯
    稅金至指定帳戶」，致倪詩鎧陷於錯誤，於九十六年六月二
    十日下午二時許，匯款八萬元至甲○○前開後港路郵局帳戶
    ，旋遭該詐騙集團成員提領一空。
二、案經台北縣政府警察局新莊分局報告台灣板橋地方法院檢察
    署檢察官偵查後聲請簡易判決處刑。
    理      由
一、本案認定犯罪事實所用之證據，經檢察官、被告甲○○於本
    院審理時同意將該等證據資料列為證據調查，本院審酌上開
    證據資料作成時之情況，並無不適當之情形，且證據力並未
    明顯偏低，依刑事訴訟法第一百五十九條之五第一項規定，
    均應具有證據能力。
二、上揭事實，業據被告於本院審理時坦承不諱，核與證人倪詩
    鎧於警詢時證述之情節相符，復有被告帳戶交易明細資料、
    匯款單等件在卷可稽，足認被告自白核與事實相符，堪以採
    信。按一般於郵局或銀行等金融機構開設存款帳戶暨請領存
    摺及提款卡，係針對個人身分及信用予以資金流通之經濟活
    動，具有強烈專屬性，而金融帳戶為個人理財之工具，且申
    請開立金融帳戶並無任何特殊之限制，一般民眾均得以存入
    最低開戶金額之方式，任意在多數不同之金融機構申辦多數
    之存款帳戶使用，此乃公眾所週知之事實，亦為被告所應知
    。是依一般人之日常生活經驗，若見他人不以自己名義申請
    帳戶，反向他人收取存款帳戶為不明用途使用，衡情對於該
    等帳戶係供詐騙等目的不法使用一節，自當有合理之預見與
    認知。雖被告行為時因精神障礙，致其辨識行為違法之能力
    ，顯著減低（有行政院衛生署八里療養院精神鑑定報告書在
    卷可證，見本院卷第二二至二五頁），依法被告仍應負幫助
    詐欺之責。本案事證明確，被告犯行，洵堪認定。
三、按刑法上之幫助犯，係對於犯罪與正犯有共同之認識，而以
    幫助之意思，對於正犯資以助力，而未參與實施犯罪之行為
    者而言（最高法院八十八年度台上字第一二七０號判決意旨
    參照）。如未參與實施犯罪構成要件之行為，且係出於幫助
    之意思提供助力，即屬幫助犯，而非共同正犯。查被告將其
    所有之上揭帳戶存摺、提款卡及提款密碼等資料提供予不詳
    年籍、姓名、自稱「王東昇」之成年男子用以詐騙被害人匯
    入金錢，顯係基於幫助該成年男子用以詐欺取財之犯意，而
    未參與前開詐欺取財犯行之構成要件行為。是核被告所為，
    係犯刑法第三十條第一項、第三百三十九條第一項之幫助詐
    欺取財罪。被告係基於幫助之犯意而為非屬詐欺取財犯行之
    構成要件行為，為幫助犯，爰依刑法第三十條第二項之規定
    ，按正犯之刑減輕之。又被告罹有精神分裂病，行為時因精
    神障礙，致其辨識行為違法之能力，顯著減低等情，有行政
    院衛生署八里療養院精神鑑定報告書在卷可證，爰依刑法第
    十九條第二項規定遞減輕其刑。
四、撤銷改判之理由：
（一）原審認被告犯行事證明確，據以論罪科刑，固非無見，惟
      漏未斟酌被告確有符合刑法第十九條第二項精神障礙之減
      輕其刑事由，容有未洽。被告上訴意旨指摘原判決不當，
      為有理由，自應由本院予以撤銷改判。
（二）爰審酌被告之身心狀況、將存摺、提款卡、密碼等資料交
      付他人，助長他人犯罪，增加被害人尋求救濟及治安機關
      查緝犯罪之困難，危害被害人財產安全及社會治安，及犯
      罪後坦承犯行，態度尚屬良好等一切情狀，量處如主文所
      示之刑，並諭知如易科罰金之折算標準，以示懲儆。
（三）末查被告之素行良好，前未曾因故意犯罪受有期徒刑以上
      刑之宣告，有台灣高等法院被告前案紀錄表在卷可稽，其
      因一時失慮，致罹刑典，事後已坦承犯行，深具悔意，並
      參酌被告確實因罹有精神分裂病在八里療養院接受治療（
      有身心障礙手冊及診斷證明書附卷可佐），經此偵審程序
      及刑之宣告後，應知警惕，信無再犯之虞，本院因認其所
      宣告之刑以暫不執行為當，爰依刑法第七十四條第一項第
      一款規定，併予宣告緩刑二年，以啟自新。
六、據上論斷，應依刑事訴訟法第四百五十五條之一第一項、第
    三項、第三百六十九條第一項前段、第三百六十四條，刑法
    第十九條第二項、第三十條、第三百三十九條第一項、第四
    十一條第一項前段、第七十四條第一項第一款，刑法施行法
    第一條之一，判決如主文。
本案經檢察官陳豐年到庭執行職務。
中    華    民    國    98    年    1     月    22    日
            刑事第十九庭  審判長法  官  曾正耀
                                法  官  張兆光
                                法  官  林鈺琅
以上正本證明與原本無異。
不得上訴。
                                書記官  林蔚然
中    華    民    國    98    年    1     月    22    日
附錄本案論罪科刑法條全文：
刑法第339 條：
  意圖為自己或第三人不法之所有，以詐術使人將本人或第三人
  之物交付者，處五年以下有期徒刑、拘役或科或併科一千元以
  下罰金。
  以前項方法得財產上不法之利益或使第三人得之者，亦同。
  前二項之未遂犯罰之。


司法院資訊處製作；財團法人民間司法改革基金會備份。
